【裁判字號】    89,訴,185
【裁判日期】    890822
【裁判案由】    公共危險
【裁判全文】
臺灣嘉義地方法院刑事判決                          八十九年度訴字第一八五號
    公  訴  人  臺灣嘉義地方法院檢察署檢察官
    被      告  丙○○
    指定辯護人  本院公設辯護人  戊○○
右列被告因公共危險案件，經檢察官提起公訴 (八十九年度偵字第二二二八號），本
院判決如左：
    主  文
丙○○放火燒燬現供人使用之住宅，未遂，累犯，處有期徒刑貳年捌月。
    事  實
一、丙○○曾於民國八十三年間，因煙毒等案件，經台灣雲林地方法院於八十四年二
    月二十三日，以八十三年度訴字第五八一號判決判處有期徒刑二年二月，案經上
    訴後，由台灣高等法院台南分院於八十四年六月二十九日，以八十四年上訴字第
    六三三號判決駁回上訴確定，經台灣雲林地方法院檢察署檢察官發監執行後，於
    八十六年一月三十日假釋出獄，於同年十一月二十九日縮短刑期假釋期滿執行完
    畢。
二、丙○○於八十九年四月五日早晨，因欲至其弟乙○○位於嘉義縣朴子市大鄉里一
    ０七０巷三九弄三十號之住處，先以電話要求其弟媳丁○○○開門供其入內，為
    丁○○○所拒，嗣丙○○即至乙○○上開住宅屋外，喝令乙○○或丁○○○為其
    開門，否則將放火等語，乙○○及丁○○○仍不予理會，丙○○竟憤而起意縱火
    ，於八十九年四月五日上午七時三十五分許，在上開住宅鐵捲門前，以自備裝填
    汽油之保特瓶，潑灑汽油至上開住宅鐵門後，再以其所有之打火機點燃，欲放火
    燒燬上開住宅，旋丙○○已著手於放火行為之實行後，自知闖禍，在鐵捲門上之
    汽油已開始燃燒時，心生悔意，乃持上開處所門外之水管灑水滅火，因己意中止
    並防止結果之發生而未遂，僅造成上開住宅鐵門燻黑，嗣為警當場查獲，並扣得
    保特瓶一個。
三、案經嘉義縣警察局朴子分局報請臺灣嘉義地方法院檢察署（下稱地檢署）檢察官
    偵查起訴。
    理  由
一、訊據被告丙○○矢口否認右揭犯行，辯稱：伊並未放火，伊於到達上開處所後，
    鐵捲門突然著火，嗣見鐵捲門捲起，自屋內滾出保特瓶，伊即持水管滅火；又偵
    訊中坦承犯行，係因押解途中，被保警毆打云云。經查，右揭犯罪事實，業據被
    告於檢察官偵訊時供認：「（問：用扣案保特瓶裝汽油潑在鐵門上？答稱：）是
    ，我潑在鐵捲（門）上，用我身上打火機點燃，我打火機丟掉了」等語及「（問
    ：為何要放火？答稱：）我是乙○○親哥哥，因他做了壞事，我用這方法讓他去
    報案，我也可以在警察局說話，我放的火很小，我自己又把火滅掉」等語明確（
    見偵查卷第十四、十五頁），且被告放火前，即曾以電話對丁○○○稱：「我要
    給你警告，我要在妳家點火，死給妳看，不讓我進去的話」等語（見偵查卷第十
    五頁正面），被告於本院審理時，亦自承本件案發前確有打電話給丁○○○等語
    （見本院八十九年八月八日審理筆錄第二至三頁），核與證人即被害人丁○○○
    於警訊時指述：「於八十九年四月五日七時三十五分許丙○○以電話打至我家裏
    叫我們開門，我不予理會，他便說你若不開門，我就要放火燒你的房子」等語，
    及於本院調查時陳證：「‧‧‧，我以為他開玩笑，掛完電話，我又睡了，他來
    到我家門口喊了五聲，我未開門，他即放火燒」等語之情節均屬相符，足認被告
    於偵訊時之自白與事實相符，應堪採信。至被告雖辯稱保警押解途中毆打伊云云
    ，但查，被告於警訊中矢口否認犯行，承辦案件刑事警員尚且無刑求、脅迫被告
    之情事，保警僅單純負責解送被告至地檢署，何需於解送途中刑求被告，且查，
    保警既僅負責解送被告至地檢署，對被告所涉案情應無所悉，縱押解途中對被告
    有強制力之使用，亦難認被告於偵訊中之自白與保警強制力之使用，有何直接之
    因果關係；參以被告於檢察官偵訊時之自白，確係被告於自由意志下所陳述，尚
    且「關於點火細節、動機均為被告自行陳述」之事實，業據本院當庭勘驗偵訊錄
    音帶確認無訛（見本院八十九年五月二日訊問筆錄），橫諸經驗及論理法則，倘
    被告並無本案犯行，僅因刑求而自白，豈能又豈會有就犯案細節及犯罪動機清楚
    供述之理，益徵被告於偵訊時所供，確屬實情。末查，本案事發當時，僅被告一
    人在現場之事實，業據被告坦認無訛（見本院八十九年八月八日審理筆錄第四頁
    ），又扣案保特瓶有汽油味之事實，業據證人即事發當日最初到達現場之警員甲○○結證明確（見本院八十九年五月二十三日訊問筆錄），據此，倘被告果未放
    火，豈有鐵捲門自行著火之理，足見被告所辯，顯係卸責之詞，要難採信；此外
    ，並有現場照片二幀在卷及保特瓶一個扣案可供佐證，事證明確，被告犯行洵堪
    認定。
二、核被告所為，係犯刑法第一百七十三條第三項、第一項之放火燒燬現供人使用之
    住宅未遂罪，被告已著手於犯罪行為之實行後，因己意中止並防止結果之發生，
    為中止未遂犯，應依刑法第二十七條之規定，減輕其刑；又被告有如事實欄所述
    之犯罪、科刑及執行紀錄之事實，有台灣高等法院被告全國前案紀錄表及台灣嘉
    義地方法院檢察署刑案資料查註紀錄表各一件附卷可參，被告於受有期徒刑之執
    行完畢後，五年內再犯本件有期徒刑以上之罪，為累犯，除法定最高本刑無期徒
    刑，依刑法第六十五條第一項之規定不得加重外，應依刑法第四十七條之規定加
    重其刑，並依刑法第七十一條第一項之規定，先加後減之。爰審酌被告之品行、
    智識程度、與被害人為親兄弟（媳）之關係、其犯罪之動機、手段、犯罪時所受
    之刺激、犯罪所生之危害尚輕及犯罪後之態度等諸般情狀，量處如主文所示之刑
    。扣案之保特瓶一個，係被告所有供犯罪所用之物，業據被告於偵訊時供述明確
    ，應依刑法第三十八條第一項第二款之規定沒收之。
據上論斷，應依刑事訴訟法第二百九十九條第一項前段，刑法第一百七十三條第三項
、第一項、第二十七條、第四十七條，判決如主文。
本案經檢察官陳仁智到庭執行職務
中      華      民      國    八十九    年      八      月    二十二    日
                                      臺灣嘉義地方法院刑事第二庭
                                          法  官
右正本證明與原本無異。
如不服本判決，應於判決送達後十日內，向本院提出上訴狀。
中      華      民      國    八十九    年      八      月    二十二    日
                                          書記官  洪麗惠
附錄：
刑法第一百七十三條第一項：
放火燒燬現供人使用之住宅或現有人所在之建築物、礦坑、火車、電車或其他供水、
陸、空公眾運輸之舟、車、航空機者，處無期徒刑或七年以上有期徒刑。
第三項：第一項之未遂犯罰之。


司法院資訊處製作；財團法人民間司法改革基金會備份。
